【裁判字號】    90,上更(一),759
【裁判日期】    901114
【裁判案由】    毒品危害防制條例
【裁判全文】
臺灣高等法院刑事判決                          九十年度上更(一)字第七五九號
    上  訴  人  臺灣板橋地方法院檢察署檢察官
    上  訴  人
    即  被  告  甲○○
    選任辯護人  詹德柱
右上訴人因被告違反毒品危害防制條例案件，不服臺灣板橋地方法院八十七年度訴字
第二二三一號，中華民國八十八年二月十九日第一審判決（起訴案號：台灣板橋地方
法院檢察署八十七年度偵字第三一０五號），提起上訴，經判決後，由最高法院第一
次發回更審，本院判決如左：
    主  文
原判決撤銷。
甲○○無罪。
    理  由
一、公訴意旨略以：被告意圖營利，並基於概括之犯意，先以新台幣（下同）二千元
    之價格，在台北縣三峽鎮天天來釣蝦場，向不詳姓名之成年人購入五小包安非他
    命後，自民國（下同）八十七年一月初某日起至同年月二十九日中午十二時止，
    連續四、五次，在臺北縣鶯歌鎮○○○路二六九巷六十號其住處，以每包一千元
    之價格，售與王陳秋美牟利，每次一小包或二小包。迨八十七年二月五日下午四
    時許，經警在上開住處查獲，並扣得安非他命三小包（驗餘淨重共０、一六公克
    ）及被告所有供施用安非他命所用之安非他命殘渣袋二只、內含安非他命殘渣之
    吸食器一組、酒精燈一個、玻璃球二個、鏟子三支、吸管三十一支（被告及王陳
    秋美施用第二級毒品安非他命部分，另案偵辦），因認被告涉犯麻醉藥品管理條
    例第十三條之一第二項第一款之非法販賣安非他命罪嫌云云。
二、公訴人認定被告涉有前開犯行，無非係以右揭事實，業據證人王陳秋美證述明確
    ，並有安非他命三小包（驗餘淨重共０、一六公克）扣案可證，為其主要論據。
三、惟按犯罪事實應依證據認定之，無證據不得推定其犯罪事實，又不能證明被告犯
    罪者，應諭知無罪之判決，刑事訴訟法第一百五十四條、第三百零一條第一項分
    別定有明文。再販賣或吸用安非他命，供出安非他命來源，修正前依麻醉藥品管
    理條例第十三條之三之規定，得獲減刑（新修正公布之毒品危害防制條例第十七
    條亦同此規定），因此為擔保販賣或吸用安非他命者陳述之真實性，應有足以令
    人確信其陳述真實性之補強證據，始能據以為論罪之依據（最高法院八十四年度
    台上字第二七九號判決參照）。
四、訊據上訴人即被告甲○○矢口否認有販賣安非他命之犯行，辯稱：伊於八十六年
    八月、九月間某日及八十七年一月間某日，係與王陳秋美各自出資一千元，前往
    臺北縣三峽鎮「天天來釣蝦場」內，合資購買安非他命五小包，並未販賣安非他
    命與王陳秋美等語。
五、經查：
(一)證人王陳秋美於警訊時固證稱：「我都是向同案查獲之甲○○以每小包（約０．
    一公克）新臺幣一千元價格購買，每次購買一至二包不等，大約向她購買過四、
    五次，最後一次向她購買八十七年一月二十九日中午十二時左右，以一千元購買
    一小包（約０．一公克）買來自己吸食」等語（見偵查卷第七頁反面），惟於檢
    察官八十七年二月五日訊問時改稱：「甲○○出錢去買回來分給我用，以抵她欠
    我的錢」（見偵查卷第十九頁）等語，於檢察官八十七年三月三日訊問時供稱：
    是各出一千元，再一起去向別人買等語（偵查卷第卅一、頁第卅二頁），於原審
    供稱：八十七年一月一日伊開車載甲○○至三峽，檢察官第一次訊問時，伊的意
    思是伊以被告返還之借款一千元拿出來合買等語，前後不一其詞，已有瑕疵可指
    ，且吸用安非他命，供出安非他命來源，依麻醉藥品管理條例第十三條之三之規
    定，得獲減刑之寬典（新修正公布之毒品危害防制條例第十七條亦同此規定），
    是以得否徒憑前開證人之指訴即遽為不利於被告之認定，亦有可議。
(二)況被告如僅購入安非他命五小包，何能於販賣予王陳秋美四、五次，每次一小包
    或二小包後，仍經警扣得安非他命三小包，更見前開證人之指訴，與事實不符。
(三)證人王陳秋美於原審固證稱：八十七年一月一日伊開車載甲○○至三峽，當時係
    以被告返還之借款一千元拿出來合買云云，與被告供稱：二人合買過二次，都是
    一人出一千元，第一次在八十六年八、九月份某日一起騎機車至三峽，第二次是
    在八十七年一月間某日云云（見原審卷廿二、廿三頁），關於合資購買之次數及
    出資方式所供不一，惟亦不足遽以推定被告有販賣安非他命之事實。
(四)至本件雖扣得白色結晶物三小包，該物品經法務部調查局以氣相層析質譜儀分析
    法及化學分析法檢驗結果，亦屬甲基安非他命（驗餘淨重共０．一六公克），有
    該局八十七年五月十五日（八七）000000000號檢驗通知書一件附卷可
    稽，但查被告既自承係供己施用，且扣案之安非他命數量不多，尚難作為被告意
    在販賣安非他命，或係意圖供販賣之用，而持有上開安非他命之認定。
(五)此外，復查無販賣之分裝袋、磅秤等或其他積極證據足資證明被告涉有上開犯行
    ，依首揭說明，自屬不能證明被告犯罪。
六、原審未為詳究，遽以論罪科刑，尚有違誤。檢察官上訴意旨，指摘原判決量刑過
    輕，為無理由，被告執此上訴，指摘原判決不當，為有理由，應予撤銷改判，並
    依法諭知被告無罪之判決。扣案之安非他命三小包（驗餘淨重為０．一六公克）
    ，雖為違禁物，但非供被告販賣安非他命所用，自無庸於本案為沒收之宣告。
據上論斷，應依刑事訴訟法第三百六十九條第一項前段、刑法第三百六十四條、第三
百零一條第一項，判決如主文。
中      華      民      國     九十     年     十一     月     十四     日
                              台灣高等法院刑事第六庭
                                  審判長法  官  陳  春  秋
                                        法  官  徐  培  元
                                        法  官  高  明  哲
右正本證明與原本無異。
如不服本判決應於收受送達後十日內向本院提出上訴書狀，其未敘述上訴之理由者並
得於提起上訴後十日內向本院補提理由書（均須按他造當事人之人數附繕本）。
                            書記官  李  垂  福
中      華      民      國     九十     年     十一     月     十四     日


司法院資訊處製作；財團法人民間司法改革基金會備份。
